【裁判字號】    98,簡上,875
【裁判日期】    980824
【裁判案由】    詐欺
【裁判全文】
臺灣板橋地方法院刑事判決             98年度簡上字第875號
上  訴  人  臺灣板橋地方法院檢察署檢察官
被      告  甲○○
上列上訴人因被告詐欺案件，不服本院中華民國98年5 月27日98
年度簡字第3601號第一審刑事簡易判決（聲請簡易判決處刑案號
：98年度偵字第8307號），提起上訴，暨移送併案審理（臺灣臺
中地方法院檢察署98年度偵字第14626 號），本院管轄之第二審
地方法院合議庭判決如下︰
    主  文
原判決撤銷。
本件公訴不受理。
    理  由
一、聲請簡易判決處刑意旨略以：被告甲○○雖可預見若提供自
    己帳戶供不熟識之人使用，可能幫助他人詐取財物，而不違
    背其本意，竟基於幫助詐欺取財之犯意，於民國97年12月中
    旬某日，在不詳地點，將其所有之中國信託商業銀行雙和分
    行帳號000000000000號帳戶之存摺、提款卡及密碼，交付予
    某真實姓名年籍均不詳、自稱「陳小姐」之成年女子，而任
    由其或其轉手者所組成之犯罪集團藉以遂行犯罪，以幫助該
    姓名年籍不詳之人，詐騙不特定人匯款至上開帳戶。嗣該詐
    欺集團成員意圖為自己不法之所有，於同年月28日下午3 時
    42分許，致電乙○○佯稱：其先前網路購物之交易錯誤，須
    操作自動櫃員機加以取消云云，致乙○○陷於錯誤，依指示
    於同日下午5 時5 分許，在臺中縣沙鹿鎮○○路與英才路交
    岔路口之便利商店內，操作中國信託商業銀行之自動櫃員機
    ，存款新臺幣22,000元至被告上開帳戶內，旋遭詐欺集團成
    員提領一空，嗣因乙○○發覺有異，報警處理，始悉上情。
    因認被告涉犯刑法第30條、第339 條第1 項之幫助詐欺取財
    罪嫌等語。
二、按被告死亡者，應諭知不受理之判決，且此項判決得不經言
    詞辯論為之，刑事訴訟法第303 條第5 款、第307 條分別定
    有明文。又上開條文，於簡易程序之第二審程序，亦準用之
    ，刑事訴訟法第455 條之1 第3 項、第364 條亦有明文。
三、查本件被告甲○○業於98年7 月27日死亡，有個人基本資料
    查詢結果、個人除戶資料查詢結果各1 紙附卷可稽。原審未
    及審酌上情，逕為第一審簡易判決，並為被告有罪判決之諭
    知，尚有未恰。檢察官上訴意旨固係以被告基於同一幫助行
    為，觸犯2 件幫助詐欺罪嫌，且與原審判決有罪部分，具想
    像競合犯之裁判上一罪關係，原審未及併予審究等語，指摘
    原判決不當，固非無見，惟被告既已於原審判決後死亡，揆
    諸上揭規定，自應由本院管轄之第二審合議庭將原判決撤銷
    ，並不經言詞辯論，逕為諭知不受理之判決。
四、至移送併辦部分（臺灣臺中地方法院檢察署98年度偵字第14
    626 號），本案既經不受理判決之諭知，已如前述，是併案
    部分自應退由檢察官另為適法之處理，併此敘明。
五、復按法院得逕以簡易判決處刑者，所科之刑以宣告緩刑、得
    易科罰金之有期徒刑及拘役或罰金為限。檢察官聲請以簡易
    判決處刑之案件，經法院認為有刑事訴訟法第451 條之1 第
    4 項但書第3 款所列之法院於審理後認應為無罪、免訴、不
    受理或管轄錯誤判決之諭知者，應適用通常程序審判之，刑
    事訴訟法第449 條第3 項、第452 條分別定有明文。本件上
    訴人既已死亡，則依前揭說明，為保障當事人之審級利益，
    爰由本院合議庭依通常訴訟程序審判，而以第一審法院之地
    位，自為第一審判決，檢察官如不服本判決，仍得於法定期
    間內，向管轄第二審法院提起上訴，併予敘明。
據上論斷，應依刑事訴訟法第452 條、第455 條之1 第1 項、第
3 項、第369 條第1 項前段、第364 條、第303 條第5 款、第30
7 條，判決如主文。
中    華    民    國    98    年    8    月    24    日
                  刑事第十五庭  審判長法  官  李君豪
                                      法  官  何燕蓉
                                      法  官  錢衍蓁
上列正本證明與原本無異。
如不服本判決，應於判決送達後10日內敘明上訴理由，向本院提
出上訴狀 (應附繕本) ，上訴於臺灣高等法院。其未敘述上訴理
由者，應於上訴期間屆滿後20日內向本院補提理由書「切勿逕送
上級法院」。
                                      書記官  劉靜慧
中    華    民    國    98    年    8     月    24    日


司法院資訊處製作；財團法人民間司法改革基金會備份。
